【裁判字號】    92,交訴,1
【裁判日期】    920710
【裁判案由】    業務過失致死
【裁判全文】
臺灣苗栗地方法院刑事判決                            九十二年度交訴字第一號
    公  訴  人  臺灣苗栗地方法院檢察署檢察官
    被      告  丙○○
右列被告因業務過失致人於死案件，經檢察官提起公訴（九十一年度偵字第二三五六
號），本院判決如左：
    主  文
丙○○從事業務之人，因業務上之過失致人於死，處拘役伍拾日，如易科罰金，以參
佰元折算壹日。
    事  實
一、丙○○前於民國八十六年間，因駕車業務過失致人於死案件，經本院判處有期徒
    刑八月，緩刑三年，雖於九十一年一月十三日緩刑期滿，未經撤銷緩刑，該刑之
    宣告失其效力，惟其駕駛車輛自應更為小心慎行，確實遵守交通規則。丙○○受
    僱於統苗通運有限公司擔任大貨車司機，為從事駕駛業務之人。於九十一年三月
    六日上午七時四十分許，其駕駛公司所有車號八Ｋ─九一一號營業曳引車，沿苗
    栗縣苑裡鎮田心里苗一三０甲線道路，由苗栗縣苑裡鎮往三義鄉即由西往東方向
    行駛於內側車道，途經該路與苗四七線之一道路有號誌之交岔路口時，該路段為
    下坡道，時速限制為每小時四十公里，應注意不得超速行駛，並注意車前狀況，
    隨時採取必要之安全措施，且依當時之天候晴、日間自然光線、路面無缺陷、無
    障礙物、視距良好，並無不能注意之情事，竟疏於注意及此，仍以時速五、六十
    公里之速度行駛，高速通過該路口，適王宏哲駕駛ＬＵ─八三二一號自用小客車
    搭載乙○○沿苗四七線之一由北往南方向行駛至與苗一三０甲線交岔路口時，應
    注意駕駛人駕駛汽車，不得違規超車，且應遵守道路交通號誌之指示，依當時情
    形，並無不能注意之情事，竟自苗四七線之一道路左側違規超車並闖紅燈且越過
    停止線，駛出該十字路口欲通過苗一三０甲線，丙○○駕駛前開車輛通過該路口
    ，待見狀，雖立即踩煞車，仍因車速過快來不及避開，王宏哲前揭駕車前車頭直
    接朝丙○○駕駛車輛左前輪放置電瓶處撞上，且因力道過猛，二車均再往右偏移
    ，丙○○駕車車頭再撞及路旁護欄，該車頭倒入旁邊空地中，王宏哲駕駛之自用
    小客車則幾乎全毀，致王宏哲受有頭部外傷、胸部鈍力損傷、休克，急救無效死
    亡，其乘客乙○○則受有左側足部皮膚缺損併第四腳趾骨折，頭頸部挫傷（過失
    傷害部分，業據乙○○於本院審理中撤回告訴）。丙○○於肇事後並於警員前往
    現場處理時，在其上開犯行未為任何有偵查犯罪職權之公務員已知悉前，當場向
    警員承認其為肇事人及陳述肇事經過並接受裁判。
二、案經王宏哲之妻甲○○告訴暨臺灣苗栗地方法院檢察署檢察官相驗後，自動簽分
    偵查起訴。
    理  由
一、訊據被告丙○○固坦承於右揭時、地，超速駕駛上開營業曳引車與被害人王宏哲
    所駕駛之自用小客車發生碰撞，致王宏哲受有胸部鈍力損傷、休克致死之事實，
    惟仍否認有何過失行為，辯稱：當時伊時速雖為五、六十公里，但伊車道為綠燈
    ，通過路口前，還見到停在苗四七線之一號道路二側之車輛因停紅燈而排列整齊
    ，後來王宏哲突然從左側苗四七線之一號道路擅闖紅燈衝出來，欲通過與苗一三
    ○甲線交會之十字路口，伊見狀根本來不及煞避而遭王宏哲駕車撞擊，伊應無過
    失云云。惟查：
（一）本案事故現場之位置係位於苗栗縣苑裡鎮田心里苗一三０甲線道路，由西往東
      方向之東向內側車道與苗四七線之一號由北往南之南向道路交岔處，係一設有
      號誌設施之十字路口，該路況為苗一三０甲線道路係雙向各二線道之主幹道，
      該道路由東往西之西向二線車道車寬各為三．六公尺、三．五公尺，合計七．
      一公尺，該道路由西往東之東向二車道車寬合計亦為七．一公尺；而苗四七線
      之一號道路由北往南之南向道路與由南往北之北向車道車寬各為三．二公尺。
      二車車損情形為被害人王宏哲前揭駕車前車頭直接朝丙○○駕駛車輛左前輪放
      置電瓶處撞上，因力道過猛，二車均再往右偏移，被告駕車車頭再撞及路旁護
      欄，該車頭倒入旁邊空地中，被害人駕駛之自用小客車則幾乎全毀等情，此經
      證人即現場處理警員丁○○到庭結證：本件車禍是伊前往處理，道路交通事故
      調查表上的圖及資料均伊依現場狀況填載的，並現場拍照，依現場狀況，被害
      人駕駛ＬＵ─八三二一自小客車由北往南駛來，沒有煞車，被告的砂石車由西
      往東開來，是下坡路段，屬主幹道，有煞車，該車現場胎痕達一六．八公尺，
      胎痕開始的地方，就是開始煞車的地方，以伊處理幾百件交通事故之經驗，被
      害人之自小客車與被告之砂石車撞擊點，應該是從胎痕開始處撞到的，即依在
      圖上所畫胎痕開始之位置，伊有將胎痕位置拍照，即附於相驗卷第一一頁背面
      照片，自鐵蓋前開始一直延伸到被告駕駛之砂石車停住的地方，以被告砂石車
      胎痕一六．八公尺換算公式，他的速度應該很快，被害人自用小客車部分，因
      為能把砂石車撞的那麼嚴重，該自小客車自身也受損嚴重，表示車速亦很快等
      語（參見本院卷第三九至四四頁筆錄），並有警製之道路交通事故調查報告表
      暨所附事故現場圖所示（附於九十一年度相字第一一九號卷第四頁）、現場照
      片八幀（附於同相卷第十一至十三頁）附卷可稽，且經檢察官前往現場履勘屬
      實，此有履勘現場、車損照片暨說明文字計二九幀（附於同相卷第四六至五五
      頁）在卷可參。足證，本件發生車禍事故之地點係被告駕車由苗一三０甲線道
      路東向內側車道駛出，與被害人王宏哲駕駛自用小客車自苗四七線之一號南向
      車道越過停止線駛來，再通過苗一三０甲線道路西向二線車道共計寬七．一公
      尺，前後約有十至十五公尺後，始在苗四七線之一號南向車道與苗一三０甲線
      道路東向內側車道交會處發生碰撞，應甚明確。
（二）依前述卷附檢察官至事故現場履勘照片（同相驗卷四九頁）及警製道路交通事
      故調查報告表所附事故現場圖所示，事故地點設有行車速度每小時四十公里之
      標誌，且被告駕車行經方向係一下坡路段如前所述，因被告自承其通過苗一三
      ０甲線道路東向內側車道與苗四七線之一號南向車道交岔路口前，還見到停在
      苗四七線之一號道路二側之車輛因停紅燈而排列整齊，後來王宏哲突然從左側
      苗四七線之一號道路擅闖紅燈衝出來等語（參見本院卷第二四頁、第二七頁至
      二九頁筆錄），則從被害人駕車自苗四七線之一號道路南向車道停止線駛出，
      到與被告駕車發生碰撞之地點，尚需經過苗一三０甲線道路西向二線車道共計
      寬七．一公尺，前後約有十至十五公尺，被告見到被害人駕駛自用小客車通過
      路口，立即踩剎車，迄車輛停止時，胎痕還長達十六．八公尺，且二車車損情
      況嚴重，足證，被告自承其當時之行車速度為五、六十公里，超速行駛一情與
      事實相符。而事故現場道路寬廣，視野並無任何障礙，當時之天候為晴、日間
      自然光線、視距良好，並無不能注意之情事，亦有道路交通事故調查報告表及
      現場照片可證，如被告有注意車前狀況，且不超速行駛，以被害人駕車自停止
      線駛出，迄發生碰撞處，尚有十至十五公尺，被害人駛出之行車動向，被告應
      可輕易發現，而仍有相當餘裕空間及時間採取煞車或避讓措施，以避免發生事
      故。被告既對被害人之行車動向，疏未注意車前狀況，並且超速行駛，無法採
      取有效之安全措施，應可認定。
（三）另據目擊證人戊○○到庭結證稱：伊於九十一年三月六日早上七點四十左右，
      在苑裡鎮苗一三０線有看到車禍，當天伊要去日南工業區工作，走由北往南方
      向（即苗四七線之一號道路南向車道），與苗一三０線垂直，當時伊停紅燈，
      前方尚有四、五輛車子也停著，後來看到一輛自用小客車自伊左側很快過去，
      之後前面就發生車禍，沒有聽到煞車聲，只有聽到很大撞擊聲，他車速很快，
      當時伊開車停在那邊，前面還有多台車子停著，都還在停紅燈，人命關天，伊
      所說的都是實話等語（參見本院卷第五八至六二頁筆錄），核與證人即被害人
      駕駛車輛上之乘客乙○○證述：本件車禍發生時，伊坐在王宏哲駕駛座的正後
      面，車禍發生時，伊這一邊是紅燈，王宏哲停在那裡等紅燈，前面有一、二台
      車也在停紅燈，王宏哲就超過前面二台車，停到第一台等紅燈，有越過停止線
      一點點等語（參見本院卷第二五頁筆錄）相符，足證，被害人駕車確實有違規
      超車情事。雖證人乙○○另證述：被害人超車後，有停下來停紅燈，後來不到
      一分鐘，變綠燈，才起步，因是綠燈起步，所以車速很慢云云，惟此已與前述
      目擊證人證述：被害人駕車違規自左側超車後，就聽到撞擊聲，當時其他車輛
      都還在停紅燈等語不符，參以被害人駕車自苗四七線之一號道路南向車道停止
      線駛出，到發生事故地點，尚有十至十五公尺，且被害人自小客車車頭自被告
      駕車左前輪放置電瓶處直接撞上後，二車均再往右偏移，被告駕車車頭再撞及
      路旁護欄，該車頭倒入旁邊空地中始停止，被害人駕駛之自用小客車則幾乎全
      毀，已如前述，則以物理作用判斷，被害人駕駛車輛速度很快，若綠燈起步，
      車速無法立即達到高速，且不可能沒有反應時間及距離，完全沒有煞車，直接
      撞上被告駕車，再因力道方向往右推行，迄被告車輛撞及路旁護欄始停住，可
      徵，目擊證人戊○○之證詞與事實相符，足以憑採，證人乙○○之證詞，因其
      係受搭載之乘客，非駕駛人本身，對於行車狀況可能有所誤記，其證述：被害
      人駕車沒有闖紅燈，是綠燈剛起步云云，與現場跡證不符，不足憑採。則被害
      人駕車亦有違規超車，且不遵守號誌之重大違規情形，已甚明確。
（四）因按駕駛人行車速度，依標誌之規定，道路交通安全規則第九十三條第一項定
      有明文。又按汽車行駛時，駕駛人應注意車前狀況，並隨時採取必要之安全措
      施，道路交通安全規則第九十四條第三項亦有明文。另按刑法過失傷害罪，祇
      以加害人之有過失為致傷害之一原因為已足，不因被害人亦有過失而影響於犯
      罪之成立，但得審酌各方過失程度，為量刑輕重之標準（司法院院字第六三一
      解釋參酌）。汽車駕駛人雖可主張汽車可信賴其他參與交通之對方亦能遵守交
      通規則，同時為必要之注意，謹慎採取適當之處置，而對於不可知之對方違規
      行為並無預防之義務；但因對於違規行為所導致之危險，若屬已可預見，且依
      法律、契約、習慣、法理及日常生活經驗等，在不超越社會相當性之範圍應有
      注意之義務者，仍有以一定之行為避免結果發生之義務。故關於他人之違規事
      實已極明顯，同時有充足之時間可採取適當之措施以避免發生交通事故之結果
      時，即不得以信賴他方定能遵守交通規則為由，以免除自己之責任，最高法院
      著有七十四年度台上字第四二一九號判例意旨可資參照，亦即所謂「信賴原則
      」之適用係以被告在已遵守交通規則之情況下，始得主張，今被告既已違反道
      路交通安全規則第九十三條第一項、第九十四條第三項之規定，以時速五、六
      十公里之速度高速行駛，佐以其與被害人車輛均嚴重受損之情況以觀，被告疏
      於注意與被害人駕車發生碰撞，其業務上過失之情節應堪認定。而被害人違規
      超車，並闖紅燈行駛，雖有重大過失，惟不影響被告本身有過失行為而影響於
      犯罪之成立。況且本件經檢察官送請臺灣省竹苗區車輛行車事故鑑定委員會及
      本院送請臺灣省車輛行車事故覆議鑑定委員會及本院送請中華民國車輛交通事
      故鑑定技術研究學會鑑定結果，亦均認定被告駕車有超速行駛之過失，此有鑑
      定意見三份在卷可參，則被告駕車超速行駛，疏未注意車前狀況，採取必要安
      全措施，致生本件車禍，其有過失甚明。
（五）而被害人王宏哲確實因本件交通事故致受有頭部外傷、胸部鈍力損傷、休克死
      亡，此經檢察官督同檢驗員相驗屬實，製有勘驗筆錄、相驗屍體證明書、驗斷
      書各一份、相驗照片七幀附卷可稽。被害人之死亡結果之發生與被告之過失行
      為間，具有相當因果關係。本案事證明確，被告之過失犯行已經證明。
二、被告受僱於統苗通運有限公司擔任大貨車司機，為從事駕駛業務之人，為其所自
    承，其於執行業務中開車肇事，致人於死，核其所為，係犯刑法第二百七十六條
    第二項之業務過失致人於死罪。雖公訴意旨認被告本件駕車行為，亦致被害人王
    宏哲駕駛自用小客車上之乘客乙○○受有左側足部皮膚缺損併第四腳趾骨折，頭
    頸部挫傷之傷害，涉有刑法第二百八十四條第二項之業務過失傷害犯嫌等語，惟
    此部分已據告訴人乙○○當庭撤回告訴，此撤回告訴筆錄附卷可稽（附於本院卷
    第十四頁），此部份因與前開有罪部分有想像競合犯裁判上一罪之關係，故不另
    為不受理之諭知。又被告於肇事後，於警員前往現場處理時，在其上開犯行未為
    任何有偵查犯罪職權之公務員已知悉前，當場向警員承認其為肇事者及陳述肇事
    經過並接受裁判，此業經證人即現場處理員警丁○○到庭證述屬實（參見本院卷
    第四四頁筆錄），其所為已合於刑法第六十二條前段所定對於未發覺之犯罪自首
    而接受裁判之要件，應依該條規定減輕其刑。爰審酌被告之前科紀錄、本件車禍
    超速駕駛之過失程度較小、被害人駕車違規超車，且未遵守交通號誌，違規情節
    嚴重，過失程度較大、被告犯後態度，暨其已與被害人家屬達成民事和解，取得
    家屬諒解，此經被害人之妻甲○○到院陳述在卷（參見本院卷十四、十五頁筆錄
    ），並有調解書影本一份在卷可稽（原本當庭核對無訛歸還）等一切情狀，量處
    如主文所示之刑，並諭知易科罰金之折算標準。
據上論斷，應依刑事訴訟法第二百九十九條第一項前段，刑法第二百七十六條第二項
、第六十二條前段、第四十一條第一項前段，罰金罰鍰提高標準條例第一條前段、第
二條，判決如主文。
本案經檢察官黃棋安到庭執行職務。
中      華      民      國    九十二    年      七    月    十          日
                                      臺灣苗栗地方法院刑事第二庭
                                          法  官   黃賢婷
右正本證明與原本無異。
如不服本判決，應於判決送達後十日內向本院提出上訴狀( 應附繕本 )。
                                          書記官   周巧屏
中      華      民      國    九十二    年      七    月    十一        日
附錄法條
刑法第二百七十六條
因過失致人於死者，處二年以下有期徒刑、拘役或二千元以下罰金。
從事業務之人，因業務上之過失犯前項之罪者，處五年以下有期徒刑或拘役，得併科
三千元以下罰金。


司法院資訊處製作；財團法人民間司法改革基金會備份。
